臺灣新竹地方法院行政訴訟判決
110年度交字第313號
原      告  江育慧  
被      告  交通部公路總局新竹區監理所

代  表  人  吳季娟  
上列當事人間違反道路交通管理處罰條例事件，原告不服被告中
華民國110年12月9日竹監裁字第50-E30Q10550號裁決，提起行政
訴訟，本院判決如下：
    主  文
原告之訴駁回。
訴訟費用新臺幣參佰元由原告負擔。
    理  由
一、事實概要：
    原告於民國(下同)110年10月31日14時53分許，將車號000-0
    000號普通重型機車(下稱系爭機車)，停放在新竹市○區○○路
    000號前人行道上，經民眾攝影檢舉後，經新竹市警察局第
    二分局警員，依道路交通管理處罰條例(下稱道交條例)第55
    條第1項第1款規定，填製舉發違反道路交通管理事件通知單
    (下稱舉發通知單)舉發，原告到案後，被告認原告有「在人
    行道臨時停車」之違規事實，依同條例第55條第1項第1款規
    定，於110年12月9日以竹監裁字第50-E30Q10550號裁決書，
    裁處原告罰鍰新臺幣(下同)500元(下稱原處分)，原告不服
    ，提起本件行政訴訟。
二、兩造聲明：
(一)原告：1.原處分撤銷。2.訴訟費用由被告負擔。
(二)被告：1.原告之訴駁回。2.訴訟費用由原告負擔。
三、兩造陳述：
(一)原告部分：
    此路段未設禁止停車標誌，且旁邊50公尺人行道上就有機車
    停車格。再者，此人行道寬度超過3公尺以上，本人是以垂
    直馬路方向停放並有預留行人通行空間，且駕駛人並未離開
    機車，於2分鐘就行駛離開。本人是從事外送員工作，關新
    路上機車位明顯不足，又因應假日時段，機車位更加難尋，
    違規時間即是假日，如關新路上設有人行道機車格，應在不
    能停的地方設置標牌，讓民眾瞭解等語。　　
(二)被告部分：　　　　　
  1.依據道交條例第3條規定：「本條例用詞，定義如下：一、
    道路：指公路、街道、巷衖、廣場、騎樓、走廊或其他供公
    眾通行之地方。三、人行道：指為專供行人通行之騎樓、走
    廊，及劃設供行人行走之地面道路，與人行天橋及人行地下
    道。八、車輛：指非依軌道電力架設，而以原動機行駛之汽
    車(包括機車)、慢車及其他行駛於道路之動力車輛。…十、
    臨時停車：指車輛因上、下人、客，裝卸物品，其停止時間
    未滿三分鐘，保持立即行駛之狀態。」、同條例第7條之1規
    定：「對於違反本條例之行為者，民眾得敘明違規事實或檢
    具違規證據資料，向公路主管或警察機關檢舉，經查證屬實
    者，應即舉發。但行為終了日起逾七日之檢舉，不予舉發。
    」、同條例第55條第1項第1款規定：「汽車駕駛人，臨時停
    車有下列情形之一者，處300元以上600元以下罰鍰：一、在
    橋樑、隧道、圓環、障礙物對面、人行道、行人穿越道、快
    車道臨時停車。」、同條例第90條之3第1項規定：「在圓環
    、人行道、交岔路口十公尺內，公路主管機關、市區道路主
    管機關或警察機關得在不妨害行人通行或行車安全無虞之原
    則，設置必要之標誌或標線另行規定機車、慢車之停車處所
    。」；另依道路交通安全規則(下稱道安規則)第111條第1項
    第1款規定：「汽車臨時停車時，應依下列規定：一、橋樑
    、隧道、圓環、障礙物對面、鐵路平交道、人行道、行人穿
    越道、快車道等處，不得臨時停車。」；違反道路交通管理
    事件統一裁罰基準及處理細則(下稱處理細則)第22條第1項
    及第2項復規定：「公路主管或警察機關機關處理民眾檢舉
    違反道路交通管理事件，應派員查證，經查證屬實者，應予
    舉發，並將處理情形回復檢舉人。前項檢舉違規證據係以科
    學儀器取得，足資認定違規事實者，得逕行舉發之」，分別
    定有明文。
  2.本案經第二分局於111年1月5日以竹市警二分五字第1110000
    268號函覆略以…二、…另按新竹市道路管理規則第21條規定
    ：「騎樓及無遮簷人行道，應維持平整順暢，如有違反，管
    理機關(單位)得會同有關權責機關(單位)打通、拆除、整平
    ，並禁止不當使用。人行道非經劃設停車格者，禁止停放任
    何車輛。」合先敘明。三、經查旨揭車輛於違規單所載時、
    地，在人行道上違規臨時停車，依其停車位置及方式顯已違
    反上揭規定。另參照新竹市政府108年12月6日府工土字第10
    80185520號函示有關本市關新路沿線兩側人行道範圍，依其
    說明內容，本市關新路沿線兩側屬開闢完竣之30公尺計畫道
    路，其道路側溝邊緣往外4.5公尺，為計畫道路內之人行道
    寬度。依前揭函示說明並比對該車輛停放位置，屬供行人通
    行之人行道範疇無誤，復經重新審視民眾檢舉影片，該車輛
    違規事實已屬明確，本案依違反處罰條例第55條第1項第1款
    「在人行道臨時停車」之規定予以舉發無訛。
  3.復經本所檢視本案採證影像，影像畫面中(約7秒許)可見原
    告所有藍色普通重型機車(一名身著黑色衣裝女子位於駕駛
    座上)，靜止停於系爭舖設地磚之人行道上，與相鄰房屋之
    騎樓相連接，依一般社會經驗應可辨識人行道所在之位置，
    係屬供公眾通行之道路，依上所述，乃屬絕對禁止臨時停車
    之處所，不待主管機關劃設或設置標線、標誌為必要，即使
    主管機關在人行道之前劃設有禁止停車之紅色實線或設置標
    誌，亦僅具提醒、督促駕駛人注意之作用而已，並非以有無
    設有禁止臨時停車之標線或標誌，作為判定該人行道是否為
    禁止臨時停車處所之處罰依據。再者，原告係合法考取領有
    機車駕駛執照之人，對於該路段設置之人行道，理應警覺該
    處所不得停車，無論其是否停滿三分鐘或檢舉民眾有無紀錄
    停放及駛離之時間，皆不影響原告車輛於人行道上臨時停車
    之事實，足認原告於上開時、地，顯已違反道安規則之相關
    規定，至為灼然，亦足資證明原告前開主張，殊不足採。爰
    此，本所認本案違規事實明確，仍應依法接受裁處。綜上，
    原告之訴為無理由，陳請依法駁回原告之訴。　　　
四、法院判斷：
(一)按「人行道，指為專供行人通行之騎樓、走廊，及劃設供行
    人行走之地面道路，與人行天橋及人行地下道」；「一、…
    人行道…，不得臨時停車」，道交條例第3條第3款、道安規
    則第111條第1項第1款分別定有明文。又「汽車駕駛人，臨
    時停車有下列情形之一者，處300元以上600元以下罰鍰：一
    、在…人行道…臨時停車。」，道交條例第55條第1項第1款亦
    有明定。
(二)經查，前揭事實概要欄所載事實，為兩造所不爭執，並有舉
    發通知單、舉發攝影翻拍照片、新竹市政府108年12月6日函
    、原處分裁決書在卷可稽，應堪信為真實。雖原告陳述以前
    詞，然查，原告停放系爭機車之位置，既係在人行道上，此
    為原告所不爭執，依前揭規定，本不得臨時停車，原告未遵
    守該規定，將系爭機車臨時停放於人行道上，要屬「在人行
    道臨時停車」之違規，該違規事實並不因該址有無設立禁止
    標誌而異，堪認原告確有在人行道臨時停車之行為無訛；另
    縱如原告所稱其並未離開系爭機車，且僅短暫停留，甚或人
    行道寬逾3公尺、車位明顯不足等等，亦難以此作為免予裁
    罰之理由。
(三)綜上，原處分認原告有「在人行道臨時停車」之事實，依道
    交條例第55條第1項第1款之規定，裁處原告罰鍰500元，核
    無違誤，原告訴請撤銷，為無理由，應予駁回。又本件訴訟
    得不經言詞辯論為之，併予敘明。
(四)兩造其餘攻擊防禦方法及舉證，於本判決結果不生影響，無
    贅述必要，併予敘明。　　
五、據上論結，本件原告之訴為無理由，依行政訴訟法第98條第
    1項前段、第237條之7、第237條之8第1項，判決如主文。
中　　華　　民　　國　　111 　年　　5 　　月　　30　　日
                  行政訴訟庭  法　官  張百見
以上正本係照原本作成。
如對本判決上訴，非以其違背法令為理由，不得為之，且須於判
決送達後20日內向本院提出上訴狀。
中　　華　　民　　國　　111 　年　　5 　　月　　30　　日
                              書記官  林盈伸